臺灣雲林地方法院民事簡易判決
111年度港簡字第87號
原      告  林妤庭
被      告  孫俊卿


上列當事人間請求給付會款事件，本院於民國111年12月1日言詞
辯論終結，判決如下：
    主  文
被告應給付原告新臺幣454,246元，及自民國111年11月26日起至
清償日止，按週年利率百分之5計算之利息。
訴訟費用由被告負擔。
本判決得假執行。
    事實及理由
壹、程序事項
一、按訴狀送達後，原告不得將原訴變更或追加他訴，但請求之
    基礎事實同一者，不在此限，民事訴訟法第255條第1項第2
    款定有明文，依同法第436條第2項規定，亦為簡易訴訟程序
    所適用。本件原告起訴時，係請求被告給付原告新臺幣（下
    同）215,100元及自起訴狀繕本送達被告之翌日起至清償日
    止，按週年利率百分之5計算之利息。嗣原告於民國111年9
    月22日、111年11月8日言詞辯論期日當庭變更訴之聲明如主
    文第1項所示（見本院卷第60頁、第87頁至第88頁），經核
    合乎前揭規定，程序上應予准許。
二、被告經合法通知，未於言詞辯論期日到場，核無民事訴訟法
    第386條各款所列情形，爰依原告之聲請，由其一造辯論而
    為判決。
貳、實體事項
一、原告主張：
　㈠被告於101年8月5日起，擔任會首召集互助會（下稱系爭合會
    ），邀集原告及訴外人鄭秀惠、廖彩凰、張貴成、江仁吉、
    曾愷鈴等45人加入，連同會首即被告共計46會，約定自101
    年8月5日起至104年5月5日止，每月5日開標一次，每年1月
    、4月、7月、10月之20日均各加開一標，於開標日當日19時
    許，在雲林縣○○鄉○○村○○0號被告當時之住處開標。系爭合
    會採內標制（即每一活會每期扣除標息繳納會款），每會金
    額10,000元，原告總共參與3會。詎被告因個人資金周轉問
    題，需錢孔急，竟基於詐欺取財及行使偽造準私文書之犯意
    ，在上開開標處所，利用會員彼此間不相識以及投標時僅有
    少數活會會員到場競標之機會，先後於附表1「冒標日期」
    欄所示時間，於標單上偽簽「被冒標會員姓名」欄所示之會
    員名義並寫上「標息金額」欄所載之金額，以此方式冒用各
    標單所載之會員名義，持以行使參與競標並得標。被告於冒
    標後，向附表1所示之各遭冒標會員佯稱係他人得標，又向
    其餘未得標會員佯稱係附表1所示之會員得標，致因實際無
    人得標，本無給付會款義務之原告陷於錯誤而繳交會款如附
    表1所示，金額總計為127,500元。
　㈡嗣被告又於102年12月5日第22期合會開標日收取會款後，隨
    即逃逸不知去向，致系爭合會不能繼續進行。被告另應依民
    法第709條之9規定，將剩餘期數應給付之各期會款，於每屆
    標會期日平均交付於未得標之會員，其金額總計為480,000
    元。
　㈢又因被告有如附表1所示6次冒名得標之詐欺取財及行使偽造
    私文書犯行，經本院109年度訴字第604號刑事各判處有期徒
    刑4月，應執行有期徒刑1年7月，並沒收其未扣案犯罪所得
    確定。原告因此獲臺灣雲林地方檢察署通知得聲請發還沒收
    金153,254元，經扣除後，被告尚應給付原告454,246元（計
    算式：127,500元＋480,000元－153,254元＝454,246元）及法
    定遲延利息。爰依侵權行為之法律關係及民法第709條之9規
    定提起本件訴訟。並聲明：如主文第1項所示。
二、被告經本院合法通知，未於言詞辯論期日到場，亦未提出任
    何書狀為爭執。
三、得心證之理由：
　㈠原告主張前揭事實，業據提出臺灣雲林地方檢察署110年度執
    沒字第103號沒入金分配表及108年度偵緝字第251號起訴書
    影本為證（見本院卷第9頁至第19頁），並經本院依職權調
    閱本院109年度訴字第604號刑事判決卷宗核實相符，亦有前
    開刑事案件判決書在卷可稽（見本院卷第77頁至第82頁）。
    且被告對於原告主張之事實，已於相當時期受合法之通知，
    而於言詞辯論期日不到場，亦未提出準備書狀爭執，依民事
    訴訟法第436條第2項、第280條第3項準用同條第1項前段之
    規定，視同自認，堪信原告之主張為真實。
　㈡被告冒名標會之部分：
　　按因故意或過失，不法侵害他人之權利者，負損害賠償責任
    ，民法第184條第1項前段定有明文。原告為系爭合會會員，
    因被告冒標之不法行為，使原告誤信而繳付實際上無人得標
    之各該期會款，則原告所受損害應係遭被告冒標各次合會金
    扣除該次標息之總和，經核算每會金額為42,500元即如附表
    1所示。又因原告參與3會，故原告依侵權行為之法律關係，
    得請求被告賠償之金額即為127,500元（計算式：42,500元×
    3＝127,500元）。
　㈢被告逃匿致合會不能繼續進行部分：
　⒈按因會首破產、逃匿或有其他事由致合會不能繼續進行時，
    會首及已得標會員應給付之各期會款，應於每屆標會期日平
    均交付於未得標之會員。但另有約定者，依其約定；會首就
    已得標會員依前項規定應給付之各期會款，負連帶責任；會
    首或已得標會員依第一項規定應平均交付於未得標會員之會
    款遲延給付，其遲付之數額已達兩期之總額時，該未得標會
    員得請求其給付全部會款，民法第709條之9第1項至第3項定
    有明文。又民間合會之性質，係定期開標並以標金（即所謂
    會息）最高者為得標，而會員得標時所付出之標金，為未得
    標會員應享之利益，會首於中途停會時，對未得標會員，應
    按其已繳付各期實繳會款，連同標金即每次會金全額負返還
    之責任，不以各會員實繳會款為準。是上開條文所稱會首及
    已得標會員應給付之各期會款，自包括標息在內。
　⒉查系爭合會連同會首共46會，至被告逃匿而不能繼續進行時
    已進行22會，又因被告冒名得標6會，故實際上未得標會員
    應有30人［即30會。計算式：總共46會－（已進行22會－遭被
    告冒名得標6會）＝30會］。依前開說明，被告為會首，應與
    其他已得標會員每期連帶給付未得標會員會款合計16萬元（
    每人每會1萬元，已得標會員共22會－6會＝16會，均不得扣除
    標息），平均分攤由未得標會員30人（30會）取得。又因原
    告參與3會，且剩餘30期合會均已到期，則原告依民法第709
    條之9規定，請求被告給付原告480,000元（已得標會員每期
    應連帶給付會款總額160,000元÷30位未得標會員×剩餘30期
    已到期×原告擁有3會＝480,000元），即屬有據，應予准許。
　㈣綜上所述，原告依侵權行為之法律關係及民法第709條之9規
    定，於扣除刑事沒收部分得受分配金額153,254元後，請求
    被告給付454,246元（計算式：127,500元＋480,000元－153,2
    54元＝454,246元），洵屬有據，應予准許。
四、從而，原告依侵權行為之法律關係及民法第709條之9規定，
    請求被告給付如主文第1項所示，為有理由，應予准許，並
    依民事訴訟法第389條第1項第3款規定，依職權宣告假執行。
五、訴訟費用負擔之依據：民事訴訟法第78條。
中　　華　　民　　國　　111 　年　　12　　月　　22　　日
                  北港簡易庭      法  官  詹皇輝
以上正本證明與原本無異。
如不服本判決，應於送達後20日內，向本院北港簡易庭提出上訴
狀並表明上訴理由，如於本判決宣示後送達前提起上訴者，應於
判決送達後20日內補提上訴理由書（須附繕本）。
中　　華　　民　　國　　111 　年　　12　　月　　22　　日
                                  書記官  伍幸怡

附表1：
遭被告冒名得標之合會期數     編號 冒標日期 （期數，民國） 被冒標會員姓名（綽號） 標息金額 （新臺幣） 每一活會會員當期應給付之會款 （新臺幣） 1 101年11月5日（第5期） 鄭秀惠（阿貴） 2,500元 7,500元 2 102年1月20日（第8期） 林妤庭（雨婷） 2,800元 7,200元 3 102年6月5日（第14期） 廖彩凰（美華） 3,000元 7,000元 4 102年7月20日（第16期） 張貴成（阿成） 3,000元 7,000元 5 102年9月5日（第18期） 江仁吉（阿吉） 3,000元 7,000元 6 102年10月20日（第20期） 曾愷鈴（水晶） 3,200元 6,800元 合計    每會42,500元